【裁判字號】    95,台上,4774
【裁判日期】    950831
【裁判案由】    違反毒品危害防制條例
【裁判全文】
最高法院刑事判決            九十五年度台上字第四七七四號
    上  訴  人  甲○○
                        146弄9號（現另案在台灣台中監獄台
                        中分監執行中）
上列上訴人因違反毒品危害防制條例案件，不服台灣高等法院台
中分院中華民國九十五年五月三日第二審判決（九十四年度上訴
字第二五八七號，起訴案號：台灣台中地方法院檢察署九十四年
度偵字第一０一０七號），提起上訴，本院判決如下：
    主  文
原判決撤銷，發回台灣高等法院台中分院。
    理  由
本件原判決認定：上訴人甲○○與綽號「大胖仔」之不詳年籍姓
名成年男子（下稱「大胖仔」）均明知海洛因係屬毒品危害防制
條例所定之第一級毒品，不得非法販賣，竟基於共同販賣海洛因
牟利之概括犯意聯絡，「大胖仔」以所有門號00000000
00號行動電話為聯絡工具，於買主與其電話聯絡後，其再以上
開行動電話與上訴人所有門號0000000000號行動電話
聯絡，告知交易數量、地點，由上訴人出面與買主交易後，將販
毒所得交予「大胖仔」，雙方並約定上訴人於每賣出二十五小包
即新台幣（下同）二萬五千元之海洛因，即可分得四千元。「大
胖仔」於民國九十四年六月十七日上午十時四十二分至五十六分
許，先後接獲張欽福（另案經判刑確定）及另二名不詳姓名成年
男子撥打電話訂貨（購毒）後，隨即於同日上午十時五十七分十
八秒撥打電話告知上訴人，上訴人隨即依「大胖仔」之指示，於
幾分鐘內在台中縣豐原市○○路七九九巷十號「北龍宮」前，將
海洛因以一小包一千元之價格，連續販賣予張欽福及該二名男子
。嗣台中縣警察局偵查員徐坤良、蔡民峰因執行勤務，於上開時
間行經「北龍宮」前時，目睹上訴人正與張欽福及二名男子交易
海洛因，待交易完畢後，徐坤良、蔡民峰即上前將張欽福逮捕，
並自張欽福身上扣得海洛因一小包（含袋重０．五公克），其餘
之人則騎乘機車逃逸。其後，徐坤良、蔡民峰依張欽福之供述，
於同日中午十二時七分十二秒，以警員卓家興所有門號0000
000000號行動電話，與0000000000號行動電話
聯絡，雙方並約在豐原市消防公園旁交易海洛因，該00000
00000號行動電話隨即又於同日中午十二時十二分四十七秒
、十七分十六秒撥打上訴人之上開行動電話，指示上訴人前往交
易海洛因，旋上訴人於同日中午十二時四十分左右在豐原市○○
街二七八巷三號前為警查獲，並自其身上扣得海洛因二十二小包
（合計淨重五．七九公克，空包裝重五．一八公克，純度九．二
六％，純質淨重０．五四公克）等情，因而撤銷第一審不當之科
刑判決，改判仍論處上訴人共同連續販賣第一級毒品罪刑，固非
無見。
惟查：科刑之判決書，須將認定之犯罪事實詳記於事實欄，然後
於理由內逐一說明其所憑之證據及認定之理由，使事實與理由兩
相一致，方為合法，倘事實欄已有敘及，而理由內未加說明，是
為理由不備，又如事實欄之記載，與理由內之敘述不相符合，即
屬判決理由矛盾，均足以構成撤銷之原因。原判決事實欄記載：
「甲○○與綽號『大胖仔』……均明知海洛因係屬……第一級毒
品，不得非法販賣，竟基於共同販賣第一級毒品海洛因以牟利之
概括犯意聯絡，由綽號『大胖仔』以其『所有』之門號0000
000000號行動電話……為聯絡工具……」等情，但理由內
卻說明：「綽號『大胖仔』者所使用與被告（上訴人）聯絡以販
賣毒品所使用之門號0000000000號行動電話，其登記
名義人為 MARKEDOLC UPEDSCHRK，並無證據證明綽號『大胖仔』
者即係該人，自難認屬於綽號『大胖仔』者『所有』，本院（第
二審）無從逕予宣告沒收」云云（見原判決第十七頁第七列至第
十一列），關於門號0000000000號行動電話究否屬共
犯「大胖仔」所有？應否予以諭知沒收？事實欄之記載，與理由
內之敘述不相一致，已有判決理由矛盾之違誤。又原判決事實欄
認定：「九十四年六月十七日上午十時五十五分四十六秒，綽號
『大胖仔』先接獲張欽福撥打公共電話訂貨，並於同日上午十時
四十二分至十時五十六分間，再接獲另二名不詳姓名成年男子撥
打行動電話訂貨後，隨即於同日十時五十七分十八秒撥打電話告
知甲○○，甲○○依『大胖仔』之指示，隨即於幾分鐘內，在台
中縣豐原市○○路七九九巷十號『北龍宮』前，將第一級毒品海
洛因以一小包 (含袋重０．五公克）一千元之價格，連續販賣予
張欽福……及另二名不詳姓名成年男子……」等情，理由內復謂
：「被告（上訴人）雖係於同一時間、地點販賣毒品予證人張欽
福及另二名不詳姓名成年男子，惟其係因綽號『大胖仔』者連續
接獲不同買者之電話後，為方便交易而選擇同一時間、地點，依
其犯罪性質仍可先後多次販賣第一級毒品海洛因予不同買者，並
非無從區分而僅能論以想像競合犯或接續犯，故其上開販賣第一
級毒品之犯行，時間緊接、方法相同，觸犯構成要件相同之罪名
，顯係基於概括犯意反覆為之，應依刑法第五十六條連續犯之規
定論以一罪」云云（見原判決第十四頁第十五列至第二十二列）
，然對攸關其認定上訴人應否論以連續犯之「大胖仔」於上述時
間接獲張欽福打電話訂貨（購毒）後，又連續接獲另二名男子撥
打行動電話訂貨，其為求方便乃選擇同一時間、地點交易海洛因
等事實，理由內並未詳敘所憑之證據；再原判決事實欄載認：上
訴人於九十四年六月十七日上午十時五十七分許，在豐原市○○
路「北龍宮」前，連續販賣海洛因予張欽福及另「二名」不詳姓
名成年男子等情，係以證人張欽福、徐坤良、蔡民峰於偵審中之
證述為其論罪之部分依據（見原判決第五頁第一列至第八頁第十
八列）。惟依卷內資料所載，張欽福於偵查中原證稱：「（當時
幾人在買《海洛因》？）只有我一人」（見偵查卷第三十六頁）
，嗣於第一審則改稱：「（九十四年六月十七日當天，有無購買
毒品？）有……」、「（你被逮捕時，除你外，有無其他人在現
場？）有……約有三、四人」（見第一審卷第九十八頁）；徐坤
良於偵查中則證陳：「（《九十四年》六月十七日查緝甲○○販
毒情況？）巡邏勤務開車行經三豐路北龍宮，發現有三部機車在
該處聚集，懷疑要買毒，我們就停下車觀察，爾後發現甲○○騎
一部藍色重型機車，是戴半罩式的安全帽，到現場後我親眼看到
甲○○將該三位機車騎士帶到前面三豐路口後，交付各一小包毒
品給該三人，三人拿到毒品後將錢交給甲○○……」（見偵查卷
第二十八頁、第二十九頁），於第一審又改稱：「（九十四年六
月十七日你查獲被告甲○○情形如何？）在九十四年六月十七日
上午十時三十分左右，我跟證人蔡民峰巡邏勤務，行經北龍宮附
近，當時看到被告甲○○騎乘一部機車跟三、四個買毒品之人在
進行毒品交易……」（見第一審卷第六十六頁）；蔡民峰於第一
審則陳稱：「（你與證人徐坤良巡邏看到交易毒品時，是看到幾
人在交易毒品？）我是看到共三個人購買毒品，一個人販賣，所
以共四個人在場」（見第一審卷第六十九頁）各等語，依上開張
欽福、徐坤良、蔡民峰所證，其等就本件上訴人於販賣海洛因予
張欽福時究有多少人在場？共有幾人向上訴人購買毒品？或稱僅
張欽福一人，或稱有三人，或稱有三、四人，彼此或前後之陳述
不盡一致，原判決就上開證人之證詞未說明如何採酌之理由，即
逕認上訴人係販賣海洛因予張欽福及另二名男子，亦嫌理由不備
。上訴意旨指摘原判決違法，非無理由，認應發回更審，期臻翔
適。原判決說明不另為無罪諭知部分，基於審判不可分原則，應
併予發回。又刑法第五十六條之連續犯規定，業於九十四年二月
二日修正公布刪除，並於九十五年七月一日施行，案經發回，更
審時宜併注意新舊法之比較適用。
據上論結，應依刑事訴訟法第三百九十七條、第四百零一條，判
決如主文。
中    華    民    國  九十五  年    八    月  三十一  日
                      最高法院刑事第十一庭
                          審判長法官  謝  俊  雄
                                法官  陳  世  雄
                                法官  魏  新  和
                                法官  吳  信  銘
                                法官  徐  文  亮
      本件正本證明與原本無異
                                      書  記  官
中    華    民    國  九十五  年    九    月    五    日
                                                      V


司法院資訊處製作；財團法人民間司法改革基金會備份。
